【裁判字號】    92,判,1173
【裁判日期】    920904
【裁判案由】    綜合所得稅
【裁判全文】
最  高  行  政  法  院  判  決                  九十二年度判字第一一七三號
    再 審原 告  甲○○
    再 審被 告  財政部臺灣省中區國稅局
    代  表  人  許虞哲
右當事人間因綜合所得稅事件，再審原告不服本院中華民國九十一年四月十八日九十
一年度判字第五五○號判決，提起再審之訴。本院判決如左：
    主  文
再審之訴駁回。
再審訴訟費用由再審原告負擔。
    理  由
一、再審原告起訴意旨略謂：一、本件核課時效已完成。查八十一年度綜合所得稅係
    於八十二年三月三十一日截止申報，倘再審原告有短漏申報情事，再審被告至遲
    應於八十七年間予以追繳，惟再審被告僅以行政處分通知再審原告，而非請求再
    審原告繳納，又無起訴之舉，依稅捐稽徵法第一條及民法第一百二十九條規定，
    本件請求權時效並未中斷。又行政程序法第一百三十一條第一項第三項固明文「
    公法上之請求權，因五年不行使而消滅。前項時效，因行政機關為實現該權利所
    作成之行政處分而中斷。」惟該法係八十八年二月三日公布施行，依法令不溯及
    既往原則，於本件自無適用。洵此，再審被告所為原核定及復查決定自無中斷之
    效力，原判決顯有適用法則不當之違法。二、原判決違背核實課徵原則。查再審
    原告系爭一、七八○、○○○元所得，乃納稅義務人向債務人收回之本金，非所
    得稅法第十四條規定得課徵之範圍，原判決就此未詳予說明，顯違背核實課徵原
    則。三、原判決違背證據法則。查本件債務人杜秋雲清償債務時應先抵充原本，
    有再審原告提出八十九年五月二十日潭子郵局第三三五號存證信函可稽，而杜秋
    雲於收受該存證信函後亦無異議，可認其已默示同意。原判決未就此詢問杜秋雲
    ，逕認上開信函係於八十九年五月二十日寄發債務人，以前未提示，故抵充順序
    應先抵充利息乙節，乃以臆測為其裁判基礎，顯違背法令。四、原判決違背所得
    稅法第十四條第一項規定。查再審原告承受債權人張澤清債權原本五、○○○、
    ○○○元及利息六七五、○○○元；承受林正仿債權原本七、○○○、○○○元
    及利息八四○、○○○元；再審原告承受上開債權支出金額分別為：張澤清部分
    為五、六七五、○○○元；林正仿部分七、八四○、○○○元，業於復查階段指
    明在卷，並有渠等出具之聲明書影本可證。此部分之支出應屬所得稅法第十四條
    所稱成本。嗣再審原告僅受償一二、○○○、○○○元，不敷成本，依所得稅法
    第十四條第一項規定，再審原告並無財產交易所得，是原判決認張澤清、林正仿
    之債權原本及利息，既由再審原告取得，此部分利息並無利息減除必要費用之規
    定，應全數課利息所得云云，顯有判決不適用法則之違誤。五、綜上，請廢棄原
    判決，並撤銷訴願決定及原處分等語。
二、再審被告答辯意旨略謂：查本件再審原告於八十二年三月三十日辦理結算申報；
    再審被告於八十六年四月十六日開徵，依稅捐稽徵法第二十二條規定，本件開徵
    日期未逾法定核課期間。次再審原告於復查及訴願階段並未提示寄發債務人杜秋
    雲之存證信函，該函係於系爭利息所得核課後所為，且再審原告於行政訴訟亦自
    承當初借貸及清償時，雙方並未約定清償額如有不足時，定其抵充順序，是再審
    被告依民法第三百二十三條規定，將上開債務人清償金額核課再審原告之利息所
    得，並無不合；另按行為時所得稅法第十四條第一項第四類規定，個人貸出款項
    所收取之利息，其性質屬利息所得，而非財產交易所得；復揆諸所得稅法並無利
    息所得減除必要成本費用之規定，再審原告稱系爭所得為財產交易所得，應予扣
    除成本費用，顯係誤解。綜上，再審被告補徵系爭所得稅額並裁處罰鍰，尚無違
    誤，原判決亦無不合，請駁回再審之訴等語。
三、經查：(一)、再審原告民國八十一年度綜合所得稅結算申報，經再審被告初查核定
    其漏報薪資、利息所得計新台幣（下同）五、三四三、四二一元，應補徵稅額一
    、七三四、三九五元，審理違章成立，裁處罰鍰八六三、五○○元，再審原告不
    服，就利息所得及罰鍰項目，申經復查結果，利息所得獲准減列一、○○○元；
    罰鍰減列二○○元，再審原告猶表不服，循序提起行政訴訟，經臺中高等行政法
    院以八十九年度訴字第一八七號判決駁回。嗣再審原告提起上訴，復經本院以九
    十一年度判字第五五○號判決（下稱原判決）駁回。嗣再審原告以原判決有行政
    訴訟法第二百七十三條第一項第一款再審事由提起再審之訴。(二)、按行政訴訟當
    事人對本院之判決提起再審之訴，必須具有行政訴訟法第二百七十三條第一項（
    即修正前行政訴訟法第二十八條）所列各款情形之一者，始得為之。而該條第一
    款所謂適用法規顯有錯誤者，係指原判決所適用之法規與該案應適用之現行法規
    相違背，或與解釋判例有所牴觸者而言，至於法律上見解之歧異，再審原告對之
    縱有爭執，要難謂為適用法規錯誤，而據為再審理由。(三)、本件再審原告八十一
    年綜合所得稅及罰鍰案件，係再審被告於八十六年四月十六日所開徵（原第一
    四二、一四三頁），依稅捐稽徵法第二十二條規定「．．．一、依法應由納稅義
    務人申報繳納之稅捐，已在規定期間內申報者，自申報日起算。．．．。」而再
    審原告當年度綜合所得稅於八十二年三月三十日辦理結算申報（原卷第一三五頁
    ），是本件開徵日期並未逾稅捐稽徵法所定之五年核課期間；再審意旨所稱已逾
    核課時效之詞，尚不足採。又再審原告於復查及訴願階段並未提示寄發予債務人
    杜秋雲之存證信函，該存證信函係於系爭利息所得核課之後所為，且再審原告於
    行政訴訟階段亦坦承當初借貸及清償時，雙方並未約定清償額如有不足時，定其
    抵充之順序，再審被告依據民法第三百二十三條之規定，清償人所提出之給付，
    應先抵充費用，次充利息，次充原本，將上開債務人清償之金額核課再審原告之
    利息所得，並無不合，再審意旨所稱原判決違背核實課徵之詞，尚不足採。另依
    行為時所得稅法第十四條第一項第四類規定，個人貸出款項所收取之利息，其性
    質係屬利息所得，而非財產交易所得，揆諸所得稅法並無利息所得減除必要成本
    費用之規定，再審原告主張系爭所得為財產交易所得，應予扣除成本費用之詞，
    於法不合，尚不足採，再審意旨所稱原判決違背證據法則之詞，亦不足採。(四)、
    綜上所述，原判決認事用法均妥適，與該案應適用之現行法規、解釋、判例亦無
    相違背之情事，再審意旨仍執前詞，指摘原判決違誤，求予廢棄，經查顯無再審
    理由，應予駁回。
四、依行政訴訟法第二百七十八條第二項、第九十八條第三項前段，判決如主文。
中    華    民    國    九十二      年      九        月        四      日
                    最 高 行 政 法 院  第 二 庭
                                審 判 長 法  官      陳  石  獅
                                         法  官      姜  仁  脩
                                         法  官      彭  鳳  至
                                         法  官      高  啟  燦
                                         法  官      黃  合  文
右  正  本  證  明  與  原  本  無  異
                                         法院書記官  蘇  金  全
中    華    民    國    九十二      年      九        月      十二      日


司法院資訊處製作；財團法人民間司法改革基金會備份。
